臺灣基隆地方法院刑事判決　　　　　　　100年度易字第219號
公　訴　人　臺灣基隆地方法院檢察署檢察官
被　　　告　方聖源
上列被告因傷害案件，經檢察官提起公訴（100 年度偵字第1699
號），本院判決如下：
    主  文
方聖源無罪。
    理  由
一、公訴意旨略以：被告方聖源因與告訴人陳慶霖累有宿怨，遂
    於民國99年10月10日凌晨1 時左右，在基隆市○○區○○街
    17號前，與另兩位姓名年籍不詳之成年人，基於共同傷害他
    人身體之犯意聯絡，由被告手持鋸子、另兩位成年男子手持
    木棍，共同毆打告訴人陳慶霖之身體，使告訴人受有頭皮多
    處撕裂傷及臉部、背部、胸部、臀部擦挫傷等傷害，因認被
    告涉犯刑法第二百七十七條第一項之傷害罪嫌云云。
二、答辯意旨則以：
    被告雖坦承其與告訴人相識且有宿怨，然則堅詞否認有何起
    訴意旨所稱之傷害犯行，辯稱：告訴人於旨揭時、地遭人毆
    打成傷乙事，與伊悉無關聯，是自不應責令伊承擔本件傷害
    罪責等語。
三、公訴論據略以：
  (一)被告方聖源於警詢中之供述：證明被告認識告訴人之事實。
  (二)證人即告訴人陳慶霖之證述：證明全部犯罪事實。
  (三)卷附基隆長慶醫院診斷證明書1 紙及告訴人受傷照片8 張：
    證明全部犯罪事實。
四、本院之判斷：
  (一)按被告未經審判證明有罪確定前，推定其為無罪；犯罪事實
    應依證據認定之，無證據不得認定犯罪事實，刑事訴訟法第
    一百五十四條第一項、第二項分別定有明文。申言之，認定
    被告有罪之事實應憑證據；如未能發現相當之證據，或證據
    不足以證明，自不能以推測或擬制之方法，以為裁判之基礎
    ；且認定事實所憑之證據，其為訴訟上之證明，須達於通常
    一般人均不致有所懷疑，而得確信其為事實之程度者，始得
    據為有罪之認定；倘其證明尚未達到此一程度，而有合理之
    懷疑存在時，尚難為有罪之認定基礎；苟積極證據不足為不
    利於被告事實之認定時，即應為有利於被告之認定，更不必
    有何有利之證據；亦即如無確切之積極證據，足以證明犯罪
    事實，即令被告不能為有利之反證，亦不能遽論以罪責，此
    亦為刑事司法實務向來之見解（最高法院30年上字第816 號
    、40年臺上字第86號、70年臺上字第2368號、76年臺上字第
    4986號判決意旨參照）。徵諸被告既無自證己罪之義務，更
    無自證無罪之義務，此乃當然之法理。又以情況證據（間接
    證據）斷罪時，尤須基於該證據在直接關係上所可證明之他
    項情況事實，本乎推理作用足以確證被告有罪，方為合法，
    不得徒憑主觀上之推想，將一般經驗上有利被告之其他合理
    情況逕予排除（最高法院32年上字第67號判例意旨參照）。
  (二)經查：
  1.被告與告訴人相識且有宿怨；99年10月10日，告訴人因故遭
    人毆打致受有頭皮多處撕裂傷及臉部、背部、胸部、臀部擦
    挫傷，其後，告訴人復因路倒街頭（基隆市○○路162 號附
    近），而經救災救護指揮中心（119 ）派遣救護人員將之送
    往長庚醫療財團法人基隆長庚紀念醫院（以下簡稱「基隆長
    庚醫院」）施以救治等客觀事實，除為被告所不否認，並經
    告訴人於本院審理時結證綦詳（本院卷第51頁至第52頁），
    且有告訴人於偵查階段提出之長庚紀念醫院診斷證明書1 紙
    （偵卷第10頁）、受傷照片8 張（偵卷第11頁至第14頁）暨
    本院職權向長庚紀念醫院函調之告訴人病歷1 份（包括急診
    病歷、會診單、Ｘ光科檢查會診及報告單、長庚紀念醫院檢
    驗醫學科檢驗報告單、備血單、手術同意書、麻醉同意書、
    手術前護理記錄單、手術記錄單、手術報告、手術護理記錄
    單、急診護理記錄、救護紀錄表【即救災救護指揮中心派遣
    救護人員之出勤紀錄】等，見本院卷第17頁至第34頁）在卷
    可佐。從而，上開事實當屬本院首堪認定而無可疑。
  2.茲被告與告訴人互有宿怨；告訴人亦曾遭人毆打而受有頭皮
    多處撕裂傷及臉部、背部、胸部、臀部擦挫傷等客觀情節，
    固均經本院認定如前而無可疑，惟「被告究否本件『動手傷
    人者』」，客觀上則顯有疑問而未至一般人均不致有所懷疑
    之程度。蓋告訴人雖於警詢、偵訊中迭指「被告涉案」，甚
    且於本院審理時到庭結稱：「（問：99年10月10日凌晨1 時
    左右，你在基隆市○○區○○街17號前遭人毆打經過？）因
    為我公司就在案發地點旁邊，所以案發當天凌晨1 時左右，
    我從公司外出要去吃消夜而途經基隆市○○區○○街17號前
    之時，突然有三個人從我後面衝過來，我是聽到腳步聲想要
    往後轉以查看我後方發生何事，但才剛向右側轉身，還沒有
    完全轉身向後，就遭從我後面衝過來的這三個人一陣亂打，
    我因此向左倒地，面朝上，所以，我可以確定打我的有三個
    人。『就在這時，其中一個人拿著鋸子跑到我面前，猛砍我
    的頭部二、三下，我不記得他究竟砍了幾下，但我確定這個
    拿鋸子砍我的人就是在庭被告，我不可能認錯，因為我跟被
    告本來就認識。』至於另外二個人，這時仍然拿木棍持續打
    我，這二個人我也認識，但我叫不出他們的名字。接下來，
    他們可能覺得打夠了，所以他們也是自己罷手而一哄而散，
    而我當時想要去就醫，但我一直流血且體力不支，所以我倒
    在路邊，最後是119 將我送醫的。至於我剛剛提到的另外二
    個人（就是我說我認識，但叫不出姓名且有跟被告一起打我
    的那二個人），我現在也找不到他們的下落。…」云云（本
    院卷第51頁至第52頁）；然細繹本院職權向基隆長庚醫院函
    調之告訴人病歷所載，告訴人經救災救護指揮中心（119 ）
    派遣救護人員送往基隆長庚醫院施以救治以後，則曾於「神
    智清醒（Conscious：clear E4 V5 M6 ）」之狀態下，對醫
    護人員主訴敘稱「不知何時被打」、「不知被誰打，不知什
    麼工具」（見本院卷第17頁之急診病歷；另本院卷第31頁之
    急診護理記錄亦係記載「病患意識清楚」）。互核勾稽上情
    以觀，倘告訴人於本案偵、審階段所稱「遭被告持『鋸子』
    襲腦成傷」云云非虛，為免耽擱病情、延宕就醫，告訴人亦
    應無對醫護人員隱暪上揭傷勢成因（即隱暪自己係遭被告持
    『鋸子』襲腦成傷）之理！乃告訴人竟於「意識清楚」之狀
    態下，對醫護人員主訴敘稱「不知何時被打」、「不知被誰
    打，不知什麼工具」，則其遲至本案偵、審階段方提出之「
    被告涉案」乙說，究否緣於其本人之親身經歷，客觀上自係
    足堪啟人疑竇。更何況，告訴人經救災救護指揮中心（119
    ）派遣救護人員送往基隆長庚醫院而於99年10月10日上午8
    時4 分採驗血液成分之結果，其血液中酒精濃度值猶達189.
    9mg/dl（換算為呼氣酒精濃度，其值則約為0.94mg/L），此
    亦有長庚紀念醫院檢驗醫學科檢驗報告單1 紙（本院卷第22
    頁背面）附卷可參；據此反推，告訴人遭人毆打當時之血液
    中酒精濃度之高，尤不待言！則衡之告訴人斯時血液酒精濃
    度所可能反應於人體之中毒症狀（會導致腦部功能缺損），
    併考量告訴人聲稱其「突遭數人聯手攻擊」之事出匆促兼以
    適逢深夜時段，則告訴人究否能於遇襲當時詳為觀察記憶「
    犯嫌形貌」，甚或於事發後鉅細靡遺描述案發時之各類情節
    ？凡此，自均大有疑問。從而，本院當不能祇憑告訴人之指
    述，即置上揭有利於被告之疑點而不論，並驟認被告即係本
    案行為人致併應承擔本件傷害罪責。
  3.至被告聲稱其於案發當時，曾偶遇證人蔡清標而擬恃以為其
    「不在場證明」之情節（本院卷第54頁至第55頁），固悉與
    證人蔡清標之證述內容（偵卷第36頁至第38頁）不合；惟本
    案關鍵證人即告訴人之指述內容，既尚未至一般人均不致有
    所懷疑之程度（詳如前揭2.所示），公訴人復未能針對本案
    關鍵事實進一步提出具體且合理之補強，則就令被告敘稱偶
    遇蔡清標之經過要非事實，核亦無從直接反證被告即係本案
    行為人無疑。更何況，證人蔡清標既係遲至100 年5 月19日
    ，方經偵查檢察官傳喚到案接受訊問，則其斯時所稱「99年
    10月9 日迄同年月10日之夜間時段，其入眠以後即未曾起床
    致未偶遇被告」等情詞，自常情事理而論，尤無從排除係「
    緣自與事實不符之扭曲記憶」之可能，遑論進而恃以彈劾被
    告之上揭辯詞。
  4.按公訴案件犯罪證據之蒐集，及提起公訴後，對犯罪事實之
    舉證責任及指出證明之方法，均屬公訴人之職責，原則上法
    院僅於當事人之主張及舉證範圍內進行調查證據，其經法定
    程式調查證據之結果，認已足以證明犯罪事實時，始得為犯
    罪事實之認定。若其為訴訟上之證明，於通常一般人仍有合
    理之懷疑存在，尚未達於可確信其真實之程度者，在該合理
    懷疑尚未剔除前，自不能為有罪之認定。法院不得以偵查機
    關關於某種犯罪之調查不易，即放棄上開原則之堅持，致有
    違背刑事訴訟無罪推定及嚴格證明之原則，其理甚明（最高
    法院94年度臺上字第2033號判決意旨參照）。茲公訴意旨雖
    認被告涉嫌傷害告訴人之身體云云，然公訴人除前揭之於此
    部分被訴事實「證明力（證據價值）」付之闕如之相關事證
    以外，即未能提出或指出其他足可證明此部分被訴事實之直
    接或間接證據，亦未指出足可證明關此被訴事實之適當方法
    ，則基於「罪證有疑，利歸被告」之證據法則，自應認為起
    訴意旨所稱之此部分事實，尚屬不能證明，而應就此為無罪
    之諭知。
據上論斷，應依刑事訴訟法第二百八十四條之一、第三百零一條
第一項，判決如主文。
本案經檢察官王亞樵到庭執行職務。
中    華    民    國   100    年    7     月    8     日
                  刑事第五庭法  官  王慧惠
以上正本證明與原本無異。
如不服本判決應於收受送達後10日內向本院提出上訴書狀，並應
敘述具體理由；其未敘述上訴理由者，應於上訴期間屆滿後20日
內向本院補提理由書(均須按他造當事人之人數附繕本)「切勿逕
送上級法院」。
中    華    民    國   100    年    7     月    8     日
                            書記官  王一芳